【裁判字號】    97,重訴,1
【裁判日期】    980116
【裁判案由】    損害賠償等
【裁判全文】
臺灣桃園地方法院民事判決               97年度重訴字第1號
原      告  丙○○○
            甲○○
共      同
訴訟代理人  邱天一律師
被      告  戊○○
訴訟代理人  連元龍律師
            陳建瑜律師
複  代理人  陳瓊苓律師
被      告  台証綜合證券股份有限公司
法定代理人  乙○○
訴訟代理人  陳佩貞律師
上列當事人間請求損害賠償事件，本院於民國97年12月17日言詞
辯論終結，判決如下：
    主      文
原告之訴及假執行之聲請均駁回。
訴訟費用由原告丙○○○負擔百分之七十一，餘由原告甲○○負
擔。
    事實及理由
壹、程序方面：
    按因侵權行為涉訟者，得由行為地之法院管轄，民事訴訟法
    第15條第1 項定有明文。復按管轄權之有無，應依原告主張
    之事實，按諸法律關於管轄之規定而為認定（最高法院65年
    台抗字第162 號判例意旨參照）。查本件原告主張訴外人丁○○於任職被告台証綜合證券股份有限公司（下稱台証公司
    ）詠壢分公司期間，與被告即時任台証公司國際部專案協理
    戊○○之共同侵權行為，致生原告丙○○○、甲○○各新台
    幣（下同）30,000,000元及12,247,724元之損失等情，依原
    告所述以觀，可知本件侵權行為地包含台証公司詠壢分公司
    在內，而該分公司所在地址為桃園縣中壢市○○路132 號地
    下1 樓，核屬本院管轄，是原告向本院提起本件訴訟，於法
    即無不合，應予准許。
貳、實體方面：
一、本件原告主張：
  (一)丁○○於民國93年3 月起至94年10月任職台証公司詠壢分公
    司業務副理期間，勸誘原告購買基金、證券公司權證、股票
    、海外可轉換公司債等套利，丙○○○依丁○○之指示，陸
    續匯入85,000,000元至丁○○個人帳戶或丁○○指定帳戶，
    至94年12月底，丙○○○始知悉上述款項無法取回，丁○○
    告知其中30,000,000元之損害係丁○○將款項交予當時任職
    台証公司國際部擔任專案協理之戊○○，而戊○○將丙○○○等客戶所匯入之款項集資代客操作期貨、海外可轉換公司
    債（ECB） 等金融商品，且向客戶保證獲利，並約定操作獲
    利之報酬，嗣因戊○○之疏失造成虧損，未能達到當初向客
    戶所保證之獲利，戊○○與丁○○為隱瞞上情，合意將其他
    數名客戶所受之虧損，逕自挪用丙○○○投資款30,000,000
    元填補，之後，丙○○○於96年11月26日與丁○○達成和解
    ，就丁○○與戊○○上開侵權行為及債務不履行等行為致丙○○○受損30,000,000元部分，約定丁○○與戊○○內部關
    係應各承擔2 分之1 ，丙○○○同意免除丁○○應承擔之損
    害賠償，其餘部分則由丙○○○另向戊○○及台証公司求償
    。又戊○○與丁○○之上開行為顯已違反證券商負責人與業
    務人員管理規則第2 條、第18條第2 項第3 、4 、8 、11款
    、第20條等規定，故戊○○與丁○○均應負民法第184 條及
    第185 條之共同侵權行為責任。台証公司則應與前開2 人負
    民法第184 條及第188 條之連帶損害賠償責任。
  (二)甲○○於92年聽信丁○○之勸誘，告稱購買海外可轉換公司
    債可套利，乃依丁○○之指示，分別於92年7 月4 日、同年
    11月5 日匯出美金151,500 元、美金198,000 元至台証公司
    TAI CHEN（BVI）CO.,LTD等帳戶，嗣丁○○又告知可購買權
    證套利，甲○○乃於92年10月20日匯出5,000,000 元至台証
    公司00000000000000帳戶，合計匯出16,937,075元至台証公
    司帳戶。其後，丁○○於93年11月間匯回3,689,351 元，迄
    至94年9 月下旬，丁○○始告知甲○○先前投資款項已遭訴
    外人張明昌盜領，經原告要求丁○○負責解決，丁○○僅於
    94年12月間匯入1,000,000 元與甲○○，剩餘12,247,724元
    一直未獲賠償，甲○○乃於96年9 月10日以存證信函請求丁○○及台証公司連帶賠償12,247,724元。之後，於96年10月
    間，甲○○於丁○○與丙○○○之和解過程中，從丁○○口
    中德之其所受上開12,247,724元損害並非張明昌盜領所致，
    而係戊○○違法代客操作權證及海外可轉換公司債，且向客
    戶保證獲利，後因操作失利虧損，致使甲○○先前投資本利
    無法匯回。甲○○為促使其兄嫂丙○○○與丁○○間之和解
    ，於96年12月6 日書立拋棄債權同意書，免除丁○○應承擔
    損害賠償債務2 分之1 ，但保留對被告剩餘2 分之1 之損害
    賠償請求權即6,123,862 元，依民法第184 、185 、188 條
    第1 項規定，以6,000,000 元為範圍，請求被告連帶賠償。
  (三)聲明：
  1.被告應連帶給付丙○○○15,000,000元，連帶給付甲○○6,
    000,000 元，及均自起訴狀繕本送達被告之翌日起，按年息
    百分之5 計算之利息。
  2.願供擔保，請准宣告假執行。
二、被告戊○○則抗辯：
  (一)戊○○擔任台証公司國際部協理時，係負責國際經濟金融研
    究及提供各分公司有關海外可轉換公司債及海外認股權證（
    GDR） 交易資訊之行情、交易資訊提供，不接受任何個別客
    戶之下單或委託，丁○○雖偶而會委請戊○○代為打電話至
    國外詢價，若海外賣方回報價格丁○○同意，丁○○即依照
    國外賣家指示匯款至指定帳戶，實際交易過程包括資金往來
    與標的移轉，均與戊○○無關。戊○○從未主動對丁○○或
    原告提供海外公司債或權證之資訊，或建議投資標的。又依
    台灣證券交易所函覆鈞院內容所示，可證丁○○購買權證係
    使用自己之人頭戶，且同時在群益證券、大華證券及台証公
    司交易。
  (二)所謂海外公司債或權證套利，係以海外公司債或權證價格，
    與國內股票市場交易價格之價差獲利，即投資人購入價格較
    低之海外可轉換公司債或存託憑證，同時在台灣股票市場放
    空股票，一買一賣，獲利確定幾無風險，但價差小故需交易
    大量，丁○○雖證稱「國內沒有放空」或「轉換不及」等原
    因虧損，惟縱國內未對股票放空，投資人不過於轉換後取得
    國內股票而已，賺賠仍視市場漲跌而定，而轉換不及僅會發
    生於每年除權前夕，可預先迴避，丁○○係有20餘年交易經
    驗之股市從事人員，怎會任其發生。又海外公司債或權證之
    交割如生問題，交易後1 、2 日內即知悉，取消交易退款即
    不致發生重大虧損。丁○○與張明昌係10餘年前在金鼎證券
    私交甚篤之舊同事，其自承借貸資金予被告台証公司營業員
    張明昌，可知應係丁○○私自挪用原告之投資資金貸予張明
    昌牟取高額利息，但因張明昌積欠5,000 餘萬元無力償還，
    連累丁○○無法填補挪用之資金。
  (三)原告與丁○○簽立之和解書不但未附結算明細，且帳目不清
    ，原告復輕易和解拋棄權利，均不符經驗法則。又由該和解
    書內容觀之，可知原告與丁○○關係匪淺，故上開和解書及
    丁○○於鈞院之證述均非實在。
  (四)證人己○○之證詞僅可證明渠與戊○○曾陪同丁○○前往甲○○住處，尚不足以證明戊○○有與丁○○共同操作原告之
    投資款或造成虧損之事實。
  (五)答辯聲明：
  1.原告之訴及假執行之聲請均駁回。
  2.如受不利之判決，願供擔保，請准宣告免為假執行。
三、被告台証公司則抗辯：
  (一)原告電匯或轉帳之受款人，或為丁○○之個人帳戶，或為丁○○指定之帳戶，又原告投資後，匯還款項與原告者，均為
    丁○○個人，此種交易模式與台証公司各項經紀業務之正常
    交易情形不同，且台証公司之職員，依所職掌，不可能將客
    戶在銀行帳戶之資金挪出或移至其他客戶帳戶內。又戊○○
    及丁○○分別於94年3 月1 日及同年7 月17日自台証公司離
    職，原告所述之大部分匯款已在該2 人離職之後，故該匯款
    與丁○○、戊○○在被告之任職不可能有何關聯。此外，原
    告如係投資失利導致虧損，本應自行承擔風險，並無請求他
    人賠償損失之理。
  (二)甲○○於96年9 月10日以存證信函通知台証公司時，該信函
    中並未提及戊○○之參予，且原告所述全係憑丁○○片面之
    陳述，又台証公司收到上開存證信函後，曾積極與丁○○及
    甲○○聯繫確認，然均未獲置理，而原告與丁○○商談和解
    過程，原告從未知會台証公司，與常理有違，故原告以和解
    書及拋棄債權同意書向台証公司請求損害賠償並無理由。
  (三)丁○○早在台証公司任職之前，已為原告從事投資理財多年
    ，購買各項ECB 及權證等金融商品，92年間，丁○○自群益
    證券轉至台証公司後，續為原告物色金融商品從事買賣及投
    資，且大部分並非台証公司之業務，亦非透過台証公司平台
    進行交易，故就原告之上開匯款，丁○○係以原告之私人理
    財專員身分為原告作投資買賣，而非以台証公司營業員之身
    分為原告經紀交易。另依原告提出之證據資料觀之，有多筆
    原告匯出款項或丁○○尚欠原告之款項，係原告與丁○○找
    補後之結算金額，此種不同金融商品，不同平台之交易，而
    能互相找補結算，只有在私人間金錢往來時，始可能發生，
    可知本件投資關係存在於丁○○與原告之間，與台証公司無
    關。此外，原告在台証公司詠壢分公司開戶後，丁○○亦同
    時在多家不同金融機構為原告從事各項投資，原告全權委託
    丁○○投資理財，完全出於私人間之信任，與丁○○在台証
    公司詠壢分公司之職務無關。
  (四)原告並未舉證證明戊○○有侵害原告權利之行為，而丁○○
    為原告金融投資，係因其長期以來為原告之私人理財專員，
    而非基於被告受僱人而執行職務上之行為，自無令台証公司
    負連帶責任之理。又原告已免除對於丁○○之請求權，而原
    告起訴之各筆匯款，大部分並非發生於戊○○任職台証公司
    期間，發生於戊○○任職期間者，僅少數幾筆經由被告台証
    公司，而丁○○已到庭證稱各該筆交易均未發生損害，依舉
    證責任分配，應係由原告證明有受損害，則原告請求台証公
    司與戊○○連帶負賠償責任，實無理由。又台証公司已對戊○○職務之執行，盡相當之注意，原告發生損害之原因，係
    原告同意由丁○○在被告台証公司外之券商或金融機構為交
    易，且違反與台証公司間之約定，同意以丁○○提供之人頭
    為原告交易，致台証公司無從稽核監督原告之交易狀況，致
    生原告主張之損害。縱認台証公司仍應負僱用人之責任，亦
    得依民法第188 條第1 項但書規定，免除其僱用人之連帶損
    害賠償責任。
  (五)丁○○於操作權證買賣時，均係由丁○○提供認購之人頭名
    單，台証公司或大華證券並無法知悉究竟那一筆交易屬丁○○為原告購入之權證。又台証公司已提供權證之全部申購人
    名冊供丁○○確認，丁○○既係提供人頭為原告丙○○○申
    購之人，自可從該名單中指出何人係其提供之人頭，即可據
    而調出該筆權證之實際交易紀錄，以釐清事實。惟丁○○竟
    以「不復記憶」等事由不予指明，顯見丁○○另有隱情，故
    不吐實。
  (六)台証公司每月均會將帳戶交易往來明細資料寄予原告，然原
    告亦未表示過有已委託交易，而台証公司未將其列入成交紀
    錄，或未委託交易而有交易紀錄，或委託交易之內容與實際
    交易狀況不符之情形，依上開每月對帳單觀之，並無本件原
    告所稱之各筆交易紀錄，可知原告係授權由丁○○以他人名
    義為原告交易。
  (七)原告於台証公司詠壢分公司開設證券帳戶時，以開戶契約書
    確認書聲明：「立約人同意以本開戶文件中所留存之資料作
    為日後與  貴公司往來之基本資料，如有變動將主動更新，
    若因立約人未能及時更新所致之遲延損害，貴公司除仍應盡
    力協助降低立約人可能之損失外，並同意貴公司不負任何責
    任」，原告已聲明以開戶文件所留存之資料作為日後與台証
    公司往來之基本資料，卻不以其留存資料與台証公司往來，
    而由丁○○以人頭帳戶為其投資，縱認原告因此受有損害，
    亦係可歸責於原告之事由所致，依原告所簽署之上述確認書
    ，台証公司不負任何責任
  (八)甲○○於92年7 月4 日及11月5 日匯至TAI CHEN（BVI）CO.
    , LTD 帳戶之美金151,500 元及美金198,000 元，TAI CHEN
    （BVI）CO., LTD 即台証英屬維京群島有限公司，並非台証
    公司，而係台証公司轉投資之一控股有限公司在英屬維京群
    島轉投資設立之境外公司，台証英屬維京群島有限公司經營
    之業務為協助企業上市、包銷、代銷有價證券及諮詢顧問，
    故甲○○匯出上述2 筆款項，並非在台証公司為交易，而係
    透過境外外國公司交易，與台証公司無關。
  (九)丁○○早於94年7 月間即向甲○○說明本件之原委，台証公
    司縱應負僱用人之責任，甲○○至96年9 月間始發函向被告
    台証公司請求侵權行為損害賠償，其請求已逾侵權行為請求
    權2 年時效。
  (十)答辯聲明：
  1.原告之訴及假執行之聲請均駁回。
  2.如受不利之判決，願供擔保，請准宣告免為假執行。
四、本院之判斷：
  (一)原告主張丁○○於93年3 月起至94年10月任職台証公司詠壢
    分公司業務副理期間，告知原告可購買基金、證券公司權證
    、股票、海外可轉換公司債等套利，丙○○○即依丁○○之
    指示，陸續匯入款項至丁○○個人帳戶或丁○○指定帳戶，
    至94年12月底，丙○○○始知悉上述款項無法取回，之後，
    丙○○○於96年11月26日與丁○○達成和解，免除丁○○應
    承擔之損害賠償債務15,000,000元，另甲○○於92年間聽丁○○告知可購買海外可轉換公司債套利，乃依丁○○之指示
    ，分別於92年7 月4 日、同年11月5 日匯出美金151,500 元
    、美金198,000 元至台証公司TAI CHEN（BVI）CO.,LTD等帳
    戶，復因丁○○再告知可購買權證套利，甲○○乃於92年10
    月20日匯出5,000,000 元至台証公司00000000000000帳戶，
    合計匯出16,937,075元至台証公司帳戶。其後，丁○○曾於
    93年11月及94年12月間匯回甲○○3,689,351 元及1,000,00
    0 元，嗣甲○○於96年12月6 日書立拋棄債權同意書，免除
    丁○○應承擔損害賠償債務2 分之1 即6,123,862 元等情，
    有台証公司提出丁○○出具之離職申請單、原告提出之匯款
    申請書、丁○○書寫指示原告匯入帳戶資料字條、銀行存款
    存摺交易明細、和解書、拋棄債權同意書等為證（參見本院
    卷一第67、68、12至22、24至31、36頁），被告對此並不爭
    執，是原告此部分主張堪信為真實。
  (二)原告復主張戊○○向其保證獲利違法代客操作，買賣權證及
    海外可轉換公司債疏失發生虧損及由被告戊○○與丁○○合
    意挪用原告丙○○○投資款30,000,000元填補其他客戶虧損
    ，構成民法第184 條第1 項前段、第2 項、第185 條之侵權
    行為，而台証公司係上開2 人之僱用人，依第188 條第1 項
    規定，應與戊○○負連帶賠償責任等語，為被告所否認，並
    執前詞置辯。
  1.按全權委託投資（俗稱代客操作），指證券投資信託事業或
    證券投資顧問事業對客戶委任交付或信託移轉之委託投資資
    產，就有價證券、證券相關商品或其他經行政院金融監督管
    理委員會核准項目之投資或交易為價值分析、投資判斷，並
    基於該投資判斷，為客戶執行投資或交易之業務，證券投資
    信託事業證券投資顧問事業經營全權委託投資業務管理辦法
    第2 條第1 項定有明文，是代客操作必以受託人以其投資判
    斷逕為客戶執行投資或交易為特徵，如受託人僅提供其投資
    判斷供客戶參考，最終投資決定仍聽命於客戶而後代為執行
    ，即非代客操作。又代客操作行為縱屬違法，所違者亦僅係
    行政機關基於證券管理所制定之法規命令，無礙於當事人間
    成立代客操作委任關係之效力。經查，丁○○於本院審理中
    到庭證稱：「被告戊○○會在買賣商品的前一天先告訴我，
    因我要先向總公司調券，如果原告可以做，我就會告訴原告
    二人要做何商品，原告再決定要不要做，如果原告要做，我
    再通知被告戊○○去照原來計畫去做，作成後我就通知原告
    匯款」；「（問：買賣每項商品時是否都會通知原告二人？
    ）是」；「交易前一天我會先去調券，並且詢問原告，金額
    多少，可不可以做，確定後我會回電話給被告戊○○，說客
    戶同意」；「我是介於被告戊○○與原告中間，我接收到被
    告戊○○的訊息後再去下單」、「（問：是否有將原告丙○○○、甲○○的存摺、印鑑交給被告戊○○再由戊○○將款
    項匯入上述專戶？）沒有，匯款都是我在處理。存摺、印鑑
    是原告自己保管，ECB 美金部分，原告如果有美金就由他自
    己匯，如果沒有美金就匯到我指定的帳戶，再由我轉成美金
    。」；「被告戊○○從來沒有碰到錢的問題，被告戊○○只
    是負責下單」；「（問：被告戊○○在代原告等客戶操作EC
    B 等金融商品時，有無向原告等客戶收取佣金或報酬？如有
    ，如何收取？金額如何計算？）被告戊○○會預留1 個金額
    ，金額的計算不一定，盤中時候被告戊○○會告訴我要向客
    戶收取多少款項，收盤後被告戊○○會再告訴我實際每一筆
    的匯款數額，中間的差額就是我和被告戊○○之前約定好作
    為報酬」等語（參見本院卷一第93至95、143 、145 頁），
    依丁○○之證述，可知原告事前並未交付丁○○或戊○○投
    資款項，而係於丁○○轉知原告相關投資建議後，再由原告
    據以斟酌作成最終投資決定後，始自行匯款至丁○○指定帳
    戶，再由丁○○代為執行，揆諸上開說明，因投資之決定權
    仍由原告掌控，丁○○僅負責後續執行部分，故本件並非屬
    於代客操作之情形。而原告對於丁○○及戊○○如何代客操
    作一事復未能提出其他具體證據以供本院參酌，是原告主張
    戊○○與丁○○有違法代客操作，買賣權證及海外可轉換公
    司債云云，尚乏所據，自不足採。
  2.次查，丁○○於本院審理中證稱：「（問：是何人向原告保
    證獲利？）我沒有向原告保證獲利，被告戊○○應該是有向
    原告保證獲利。被告戊○○在前一天會告訴我要買賣何種商
    品，並告訴我可以獲利多少」；「（問：被告戊○○有無向
    原告保證獲利？）被告戊○○會告訴我獲利多少，但實際上
    獲利多少不一定。但都是透過我向原告說」等語（參見本院
    卷一第95、96頁），由此可知，所有交易均係由丁○○介於
    原告與被告戊○○間轉知訊息、決定而完成，足見原告與戊○○於交易中並無接觸，自無可能由戊○○親自向原告保證
    獲利之可能，縱戊○○於提供交易標的建議之際透過丁○○
    向原告預估投資標的應有獲利之成數或數額，但此亦僅係提
    供原告為投資決策參考之分析意見資訊，與其對原告擔保實
    際獲利，如有不足，願負賠償之責，洵屬有間，尚難僅以丁○○轉知原告關於戊○○之獲利估計，遽認戊○○透過丁○○向原告保證獲利之事實為真，況戊○○如保證獲利，意謂
    投資失利時其需承擔原告所有損失及預估獲利，投資獲利時
    其僅取得小額固定比例之佣金或業績獎金，盈利絕大部分仍
    歸原告享有，殊難想像其有何甘為小額利益承擔無盡損失風
    險之理。原告既係自行作成投資決定，按諸投資贏虧自負之
    常理，本應自行承受投資風險，是原告主張戊○○及丁○○
    曾向其保證獲利云云，與常理有違，並非可採。
  3.原告另主張因戊○○之操作疏失造成虧損，未能達到當初向
    客戶所保證之獲利，戊○○與丁○○為隱瞞上情，合意將其
    他數名客戶所受之虧損，逕自挪用丙○○○投資款30,000,0
    00元填補，且致使甲○○先前投資本利無法匯回云云，為被
    告所否認。經查，丁○○前已證稱原告投資款項均由渠處理
    ，戊○○未曾經手等語，足見丁○○為實際挪用原告投資款
    項之人。參以吳江玉瑛與丁○○簽立之和解書中記載略以：
    因戊○○之疏失造成虧損，未能達到戊○○當初所保證之獲
    利，乙方依戊○○之建議，與戊○○隱瞞上情，合意將數名
    委託人所受之虧損逕挪用甲方（即丙○○○）一人之資金填
    補，使甲方承受乙方、戊○○之其他委託人之虧損，乙方與
    戊○○之侵權行為、債務不履行行為，致甲方所受損害部分
    （不含操作虧損部分，即有約30,000,000元之多），乙方與
    戊○○內部關係應各承擔2 分之1 損害賠償債務，甲方同意
    免除乙方應承擔之2 分之1 損害賠償債務（約15,000,000元
    之損害賠償）等語（參見本院卷一第25頁），依上開文義觀
    之，顯見簽立和解書時，丙○○○與丁○○並未就損害明細
    作為結算，則上開損害賠償金額是否實在即非無疑。又丁○○因上開和解書而免除對丙○○○之損害賠償責任，則丁○○於本院審理中雖證稱挪用部分是渠與戊○○共同決定要挪
    用原告的錢，渠等已經將其他客戶的錢都補齊等語，自難認
    無偏頗之虞。迄至本件言詞辯論終結為止，原告與丁○○於
    本院審理中又始終未能對於該損害金額30,000,000元如何計
    算舉證以實其說，且丁○○在接受臺灣證券交易所股份有限
    公司（下稱證交所）調查訪談時答稱：「（有無挪用原告二
    人之有價證券或款項？）無，因產品特性有幫客戶轉帳至原
    告二人所使用之其他帳戶，並非挪用」等語（參見本院卷一
    第269 頁），是原告主張戊○○與丁○○為隱瞞操作失利之
    狀況，合意將其他數名客戶所受之虧損，逕自挪用丙○○○
    投資款30,000,000元填補，且致使甲○○先前投資本利無法
    匯回云云，亦乏所據，不足採信。
  4.至於己○○雖到庭證稱戊○○及丁○○曾在伊面前提及要去
    找甲○○說明虧損的事情等語。然查，己○○另證稱：「這
    兩天都沒有提到虧損的真正原因。因為張明昌捲款一大筆錢
    ，導致他們週轉不過來。他們是想將操作所生的虧損歸咎於
    張明昌捲款的事上，就無須解釋虧損的原因」；「當天戊○○有說操作虧損的事情不要講出來，要推給張明昌捲款的事
    上，他們沒有提到共同操作什麼及虧損的詳細內容」等語（
    參見本院卷二第171 頁）。由此可知，己○○對於本件投資
    之詳細經過並未全盤瞭解，自難單憑己○○之上開證詞為有
    利於原告之認定。況戊○○及丁○○若均認為須對原告就操
    作失利所致虧損全額負責，且依己○○之證述，戊○○及丁○○曾欲將虧損責任推由張明昌1 人承擔，又豈可能讓不相
    干之第三人己○○知悉此情。參以葉樹叢復證稱：「後來戊○○與丁○○討論待會去找甲○○，要如何說明虧損的事，
    戊○○提到虧損的錢要如何敘述，看是否可以灌到張明昌捲
    款潛逃的事情，這樣戊○○才有辦法協助丁○○在甲○○面
    前敲邊鼓讓甲○○同意繼續由丁○○、戊○○一起操作」等
    語（參見本院卷二第171 頁），因此，縱認葉樹叢所證稱戊○○及丁○○確有在伊面前提及要去找甲○○說明虧損的事
    情乙節屬實，充其量僅可認定係戊○○及丁○○以業務員身
    分要向甲○○回報之前投資狀況，並尋求甲○○能繼續投資
    ，尚無法據此證明戊○○及丁○○有為甲○○代客操作及保
    證獲利等節。
  5.原告主張被告有違反證券商負責人與業務人員管理規則第2
    條、第18條第2 項第3 、4 、8 、11款、第20條等規定，依
    民法第184 條第2 項規定，應負侵權行為損害賠償責任云云
    。按民法第184 條第2 項保護他人之法律，係指保護他人為
    目的之法律，即指任何以保護個人或特定範圍之人為目的之
    法律而言，如專以保護國家公益或社會秩序為目的之法律則
    不包括在內（最高法院77年度台上字第1582號、84年台上字
    第1142號判決意旨參照）。查證交所雖函復本院：「本案經
    查被告台証公司中壢分公司前高級業務員丁○○於任職期間
    ，有媒介未經核准之有價證券情事，核已違反『證券商受託
    買賣外國有價證券管理規則』第26條第1 項暨『證券商負責
    人與業務人員管理規則』第18條第2 項第22款之規定」、「
    被告台証公司國際部辦理有關業務之憑證如申請書（表），
    及委託書等資料，未依規定保存5 年，核已違反『臺灣證券
    交易所股份有限公司營業細則』第25條第3 項暨『證券商帳
    表憑證保存年限表』相關規定」等語（參見本院卷一第174
    頁），然丁○○及台証公司所違反者均係屬行政機關基於證
    券管理所制定之法規命令，並非以保護特定範圍之人為目的
    之法令，核不屬民法第184 條第2 項所稱「保護他人之法律
    」，是原告此部分主張於法不合，委無可採。
  6.再者，證交所在調查台証公司詠壢分公司及其相關人員執行
    業務有無違反證券管理法令規定一案後，初步亦認為台証公
    司中壢分公司及受僱人員有無受理客戶對買賣有價證券之全
    權委託、對客戶作贏利之保證或分享利益之證券買賣及挪用
    客戶款項等，暨大華及群益有無違反證券管理法令，因該等
    公司及相關當事人未提供具體事證，本公司尚難據予論斷等
    語（參見本院卷一第185 頁），而原告提起本件訴訟所憑依
    據不外乎丙○○○與丁○○所簽立之和解書、甲○○出具之
    拋棄債權同意書及丁○○、己○○之證述，然上開和解書及
    拋棄債權同意書均係由原告或與丁○○片面製作，並未經過
    被告確認，尚難逕為有利於原告之認定。而丁○○於本院審
    理中始終對於本件交易細節不願明確具體交代，且未提出其
    他書面資料以供本院參酌，己○○則未對本件有通盤了解，
    當無法知悉戊○○與丁○○對談之真意，故丁○○及己○○
    之證詞亦無法為有利於原告之認定。
  7.按受僱人因執行職務，不法侵害他人之權利者，由僱用人與
    行為人連帶負損害賠償責任，民法第188 條第1 項固定有明
    文惟該條所定僱用人之連帶賠償責任，需以受僱人因執行職
    務不法侵害他人之權利為前提。本件原告尚未舉證證明戊○○對原告有何侵權行為，已如前述，是原告請求台証公司依
    民法第188 條規定負連帶賠償責任，洵屬無據。
  (三)綜上所述，原告主張戊○○有為其代客操作，並有保證獲利
    ，而戊○○在操作失利發生虧損後，另挪用丙○○○之資金
    填補其他客戶之損害，導致原告受有損害等節，均不足採。
    從而，原告依民法第184 條第1 項前段、第2 項、第185 條
    及第188 條第1 項規定，請求被告連帶賠償丙○○○15,000
    ,000 元 ，連帶賠償甲○○6,000,000 元，及均自起訴狀繕
    本送達被告之翌日起，按年息百分之5 計算之利息，為無理
    由，應予駁回。原告之訴既經駁回，其假執行之聲請，亦失
    所附麗，應併予駁回。
五、本件事證已臻明確，兩造其餘之攻擊或防禦方法，經本院斟
    酌後，認均不足以影響本裁判之結果，爰不一一予以論駁，
    附此敘明。
六、據上論結，本件原告之訴為無理由，依民事訴訟法第78條，
    判決如主文。
中    華    民    國    98    年    1     月    16    日
                  民事第一庭    法  官  林哲賢
上為正本係照原本作成。
如對本判決上訴，須於判決送達後20日內向本院提出上訴狀
中    華    民    國    98    年    1     月    16    日
                                書記官  羅美英


司法院資訊處製作；財團法人民間司法改革基金會備份。
